【裁判字號】    99,訴,367
【裁判日期】    990804
【裁判案由】    殺人未遂等
【裁判全文】
臺灣基隆地方法院刑事判決               99年度訴字第367號
公  訴  人  臺灣基隆地方法院檢察署檢察官
被      告  己○○
指定辯護人  本院公設辯護人戊○○
上列被告因殺人未遂等案件，經檢察官提起公訴（99年度偵字第
975號），本院判決如下：
    主  文
己○○寄藏其他可發射子彈具有殺傷力之手槍，處有期徒刑年
陸月，併科罰金新臺幣伍萬元，罰金如易服勞役，以新臺幣壹仟
元折算壹日。扣案之改造手槍壹枝（含彈匣壹個，槍枝管制編號
：0000000000）沒收。
被訴殺人未遂部分，無罪。
    事  實
一、己○○明知具有殺傷力之改造手槍及子彈，均為槍砲彈藥刀
    械管制條例所列管之槍枝、子彈，未經許可不得持有、寄藏
    ，竟仍基於未經許可寄藏槍、彈之犯意，於民國98年2、3月
    間某日，在基隆市○○路橘郡社區內，受真實姓名、年籍不
    詳名為「林志忠」之人（業已死亡）所託，寄藏具殺傷力之
    改造手槍1支（槍枝管制編號0000000000號）及子彈1顆，平
    日將之藏放在基隆市○○區○○路28巷內之土地公廟內。於
    99年2月初某日，己○○因與友人甲○○發生口角，遂攜帶
    上開改造槍枝、子彈外出，以為防身之用。嗣於同年2月12
    日凌晨1時5分許，己○○在基隆市○○區○○路24號當代印
    象PUB消費之際，見甲○○與其友人丁○○、丙○○及另一
    真實姓名年籍不詳之成年男子共4人，在上開PUB門外而欲進
    入，因己○○認甲○○係為尋仇，竟基於傷害之犯意，在上
    開PUB店外之門口處，持上開槍枝朝甲○○之左側大腿射擊1
    槍，致甲○○受有左側股骨骨幹開放性骨折之傷害，己○○
    見甲○○倒地受傷後，隨即逃離現場（其所涉傷害罪嫌部分
    ，未據告訴）。嗣甲○○旋即送醫救護，經醫師在其左大腿
    傷口處取出彈殼1顆（未扣案）。己○○則於同日16時30分
    許經警策動下而到案說明，為警循線查獲上情，並扣得上開
    改造槍枝1把。
二、案經基隆市警察局第一分局報請臺灣基隆地方法院檢察署檢
    察官偵查起訴。
    理  由
壹、證據能力部分：
    按被告以外之人於審判外之言詞或書面陳述，除法律有規定
    者外，不得作為證據。被告以外之人於審判外之陳述，雖不
    符前4 條之規定，而經當事人於審判程序同意作為證據，法
    院審酌該言詞陳述或書面陳述作成時之情況，認為適當者，
    亦得為證據。當事人、代理人或辯護人於法院調查證據時，
    知有第159條第1項不得為證據之情形，而未於言詞辯論終結
    前聲明異議者，視為有前項之同意。刑事訴訟法第159條第1
    項、第159條之5分別定有明文。經查，證人甲○○、丙○○
    於警詢中之證言及證人丁○○於警詢、偵查中之證詞，經被
    告於準備程序中業已同意其上開陳述具有證據能力（見99年
    6月14日準備程序筆錄第3頁）。另查，被告、檢察官、辯護
    人於言詞辯論終結前，就本案卷內各人證、物證、書證之證
    據能力，於本院審理時均表示無意見，且未聲明異議，經本
    院審酌該等證據之做成情況，核無違法取證或其他瑕疵，認
    均適為本案認定事實之依據，依上開規定，均有證據能力。
貳、有罪部分：
一、訊據被告己○○對於上開寄藏改造手槍、子彈之犯行業於警
    詢、偵查及審理中均坦承不諱，另有證人甲○○於警詢中之
    證述及證人丁○○於警詢、偵查、審理中之證詞，及證人丙○○於警詢、審理中之證詞在卷足佐。並有甲○○之診斷證
    明書1紙、病歷影本1份、槍枝照片13張附卷可參（偵查卷第
    20、24、25、28至32頁），復有改造手槍1支扣案可佐。又
    扣案之改造槍枝經送請內政部警政署刑事警察局鑑定，鑑驗
    結果認送鑑手槍1枝（槍枝管制編號0000000000號）認係改
    造手槍，由仿GlOCK廠23型半自動手槍製造之槍枝，換裝土
    造金屬槍管而成，經檢視，其欠缺抓子鉤，惟不影響其擊發
    功能，可擊發口徑9mm制式子彈，認具殺傷力，此有該局99
    年4月2日刑鑑字第0990024679號鑑定書暨所附照片3張附卷
    可憑（見偵查卷第54、55頁）。綜上，本案事證明確，被告
    未經許可，寄藏扣案具有殺傷力改造手槍1枝及子彈之犯行
    ，堪可認定，應依法論科。
二、核被告寄藏上開改造槍及子彈之行為，係犯槍砲彈藥刀械管
    制條例第8條第4項之未經許可寄藏改造手槍及同條例第12條
    第4項之未經許可寄藏子彈罪。槍砲彈藥刀械管制條例第8條
    第4項將持有與寄藏為分別之處罰規定，則單純之持有，固
    不包括寄藏，但寄藏之受人委託代為保管，其保管之本身所
    為之持有，既係寄藏之當然結果，法律上自宜僅就寄藏行為
    為包括之評價，不應另就持有予以論罪。起訴書認被告係犯
    有槍砲彈藥刀械管制條例第8條第4項之未經許可持有改造手
    槍罪嫌，容有違誤，惟基本事實相同，法條同一，本院自應
    逕行論以寄藏罪，且無庸變更起訴法條。又被告同時持有改
    造手槍1枝及子彈1顆之行為，係以1個持有行為同時觸犯數
    罪名，為想像競合犯，應依刑法第55條規定，從一重之槍砲
    彈藥刀械管制條例第8條第4項之未經許可持有改造手槍罪處
    斷。爰審酌被告明知未經許可不得寄藏槍、彈，竟予受託寄
    藏，嗣與甲○○發生糾紛，即以所持有之槍彈射擊之，致甲○○受有傷害，對社會治安及他人生命、身體安全所生之危
    害非輕，並衡酌被告犯罪動機、目的、手段、寄藏時間、生
    活狀況及職業，與犯後業坦承犯行，且與甲○○達成調解，
    有調解筆錄1份在卷可查等一切情狀，量處如主文所示之刑
    ，並就罰金刑部分諭知易服勞役之折算標準。至於辯護人為
    被告辯護以：被告業與甲○○達成和解，衡其犯罪狀況顯堪
    憫恕，爰依刑法第59條酌減其刑，又被告5年內未曾受有期
    徒刑以上之宣告，犯後深感悔不當初，顯見其確有悛悔實據
    ，請求宣告緩刑等詞。然按刑法第59條之得酌量減輕其刑者
    ，必須犯罪另有特殊之原因與環境等情，而在客觀上足以引
    起一般同情，認為即予宣告法定最低度刑期猶嫌過重者，始
    有其適用；至於犯罪之動機、犯罪之手段或犯罪後之態度等
    情狀，僅可為法定刑內從輕科刑之標準，不得據為酌量減輕
    之理由（最高法院91年度台上字第733號判決意旨可資參照
    ），次按槍砲彈藥刀械管制條例第8條第4項之未經許可持有
    改造手槍罪之法定本刑為3年以上10年以下有期徒刑，並科
    新臺幣700萬元以下罰金；經查，被告寄藏改造槍枝時間長
    達1年，寄藏之時間非短，所為對社會已造成一定程度之危
    害，其寄藏槍枝之行為並無任何可堪憫恕之情形。且被告嗣
    後僅因前曾與甲○○發生糾紛，即將槍枝攜出，且於雙方尚
    未發生進一步衝突時，即予開槍射擊，造成甲○○之腿部受
    傷，雖事後與甲○○達成調解，然被告長期寄藏槍枝之行為
    ，既無任何特殊原因足以引起一般人同情，且無情輕法重之
    情形，故本件實未構成刑法第59條之酌減其刑之事由，併此
    說明。
三、扣案之手槍1枝（槍枝管制編號0000000000號）認係改造手
    槍，由仿GlOCK廠23型半自動手槍製造之槍枝，換裝土造金
    屬槍管而成，具有殺傷力，係槍砲彈藥刀械管制條例所列管
    之物，已詳如前述，為違禁物，應依刑法第38條第1項第1款
    之規定宣告沒收。至甲○○送醫後，為醫生自其傷口所取出
    之彈頭1顆，並未扣案，並未能證明尚存在，彈殼已不具子
    彈之外型及功能，從而彈殼1顆已非違禁物，無庸宣告沒收
    ，併此說明。
、無罪部分：
一、公訴意旨略以：被告己○○於99年2月12日凌晨1時5分許，
    至基隆市○○區○○路24號當代印象PUB消費之際，見甲○○夥同丁○○、丙○○及另一真實姓名年籍不詳之成年男子
    共4人亦前往該店，因己○○與甲○○曾有糾紛，己○○竟
    起縱使造成死亡結果亦不違反其本意之不確定故意，持所寄
    藏之改造槍枝1枝及子彈1顆（槍枝管制編號0000000000號）
    朝甲○○開乙槍，造成渠受有左側股骨骨幹開放性骨折之傷
    害，己○○隨即逃離現場，因認被告另涉有刑法第271條第2
    項、第1項之殺人未遂罪嫌等語。
二、按犯罪事實應依證據認定，無證據不得認定犯罪事實；又不
    能證明被告犯罪者，應諭知無罪之判決，刑事訴訟法第154
    條第2項、第301條第1項分別定有明文。所謂認定犯罪事實
    之證據，係指足以認定被告確有犯罪行為之積極證據而言，
    苟未能發現相當證據，或證據不足為不利於被告事實之認定
    時，即應為有利於被告之認定，更不必有何有利之證據，亦
    不能以推測或擬制之方法，以為裁判基礎（最高法院29年上
    字第3105號、40年台上字第86號判例、56年度台上字第807
    號判決意旨參照）。
三、公訴人認被告涉犯殺人未遂罪嫌，無非以被告自承持扣案改
    造手槍射中被害人腿部甲○○之供述、證人丙○○於警詢、
    丁○○於偵查中之證述、甲○○之診斷證明書、槍枝照片、
    扣案槍枝1枝及內政部警政署刑事警察局鑑驗書等為主要論
    據。然訊據被告固坦承於上開時、地，以本件扣案改造手槍
    擊發子彈，射中被害人甲○○之事實，然堅詞否認有何殺人
    之犯意，辯稱：伊與甲○○原本是朋友，但因之前有口角，
    伊係射中甲○○之腿部，只開了1槍，伊主觀上並沒有要殺
    死甲○○之故意等語。經查：
  (一)被告持扣案之改造手槍及子彈1顆，朝被害人甲○○射擊1次
    ，子彈擊中被害人甲○○，致其受有左側股骨骨幹開放性骨
    折之傷害等事實，迭據被告於警詢、偵查及本院審理時坦承
    在卷，核與證人即被害人甲○○於警詢時證述明確，並據證
    人即在場目擊之丁○○於偵查及本院審理時，證人丙○○於
    本院審理時結證屬實，且有行政院衛生署基隆醫院（下簡稱
    基隆醫院）函附之病歷影本1份、診斷證明書1紙附卷可稽，
    復有扣案改造手槍1枝可佐，此部分事實合先認定。
  (二)又被害人甲○○所受之槍傷已大致痊癒之事實，業據甲○○
    於本院準備程序中陳述在卷（見99年6月14日準備程序筆錄
    第5頁），且依據基隆醫院99年6月2日基醫病字第099000425
    6號函覆本院稱：甲○○於99年2月12日來院急診，於同日行
    清創及內固定手術，於2月18日出院，於3月16日及4月26 日
    回診，依X光片顯示，骨折處復位情形良好，依內固定之支
    持力而言，患者開始負重，減少柺杖之依賴性等語，足認甲○○之左大腿機能已日漸回復中。又查，證人甲○○於案發
    急診送醫時之意識清楚，此有基隆醫院函覆本院之病歷影本
    在卷可按。據此，堪認甲○○受到槍傷後，其生命徵象穩定
    ，並無生命危險，且依目前現存證據而言，尚難遽認甲○○
    腿部所受傷勢已達毀敗或機能嚴重減損程度，故甲○○因被
    告槍擊之行為，應僅受有普通傷害之傷勢，即堪以認定。
  (三)再按刑法殺人罪之成立，不僅客觀上須有殺人之行為，且行
    為人於主觀上須具有使人死亡之知與欲，始足當之。而刑法
    上殺人未遂與傷害罪之區別，即在於行為人下手加害之時，
    是否明知或預見足以致人於死。至於行為人之主觀犯意，應
    通盤審酌行為時之一切客觀環境及其他具體情形，諸如：行
    為人與被害人之關係、仇隙，是否足以引發殺人動機，行為
    當時之手段是否猝然致被害人難以防備，攻擊時之力道是否
    猛烈足以使人斃命，被害人所受之傷勢，攻擊後之後續動作
    是否意在取人性命等。被害人受傷之多寡、是否致命部位，
    雖可藉為認定有無殺意之心證，惟非判斷二罪間之絕對標準
    ，仍須斟酌當時客觀環境及其他具體情形加以判斷（最高法
    院18年上字第1309號、19年上字第718 號、20年非字第104
    號判例意旨參照）。繼按殺人未遂與傷害之區別，本視加害
    人有無殺意為斷，被害人受傷之程度、被害人受傷處所是否
    為致命部位，及傷痕多寡、輕重如何，僅足供認定有無殺意
    之參考，究不能據為區別殺人未遂與傷害之絕對標準，故不
    能僅因被害人受傷之位置係屬人體要害，即認定加害人自始
    即有殺害被害人之犯意；至其殺意之有無，雖不以兇器之種
    類及傷痕之多少等，為絕對之認定標準，但加害人下手之部
    位、用力之程度，仍非不可藉為判斷有無殺意之心證依據（
    最高法院94年度臺上字第6857號及87年度臺上字第3123號著
    有判決意旨參照）。末按使人重傷害未遂與普通傷害之區別
    ，應以加害時有無致人重傷之故意為斷。至於被害人受傷之
    部位以及加害人所用之兇器，有時雖可藉為認定有無重傷故
    意之心證，究不能據為絕對之標準（最高法院55年臺上字第
    1702號判例意旨參照解）。故被害人甲○○之傷勢既屬普通
    傷害，則本件爭點即在於被告主觀上之犯意究為殺人、重傷
    或普通傷害，經查：
  1.證人甲○○於警詢中證稱：被告係朝伊身體左大腿開槍，總
    共開1槍等語（見偵查卷第11頁）。而證人丁○○於偵查中
    則陳稱：伊有看到被告開槍，他手直直的，有點往下，朝甲○○開槍，被告開1槍等語（見偵查卷第47頁）。其於審理
    中證稱：伊看到被告拿槍往甲○○的大腿開槍（見99年6月
    23 日審判筆錄第3頁）。可見被告持槍射擊時，槍口係較為
    朝下，至多係朝甲○○之下肢部位射擊，並無證據證明被告
    有朝著甲○○之前胸、頭部等重要部位射擊。
  2.又證人丁○○於本院99年6月23日審理時所證，被告當時站
    在印象PUB門口，甲○○站在其所駕之車後，被告與甲○○
    之距離大約5公尺等語（見本院上開審判筆錄第3、5頁）。
    足證被告於開槍射擊時，其與甲○○間之距離甚近，而如前
    認定，被告持以射擊之改造手槍具殺傷力，苟被告有殺人之
    故意，何以在近距離射擊時仍將槍口朝甲○○之下肢射擊？
    又何以未朝甲○○身體重要部位射擊？凡此已可徵被告辯稱
    ：伊於開槍射擊時，並無致甲○○於死之故意等語，應屬可
    信。
  3.又證人甲○○於警詢中陳稱：伊與被告係單純口角，沒有仇
    恨，亦無利益糾紛或感情糾紛（見偵查卷第11頁）。其於本
    院準備程序中亦陳稱：伊與被告原本是好朋友，發生此事是
    因現場很混亂等詞（見99年6月14日準備程序筆錄第5頁）。
    另證人丁○○於偵查及本院審理中均證稱：案發當天雙方並
    無打架。而證人丙○○於本院審理中亦證稱：在現場並未聽
    到被告與甲○○有何爭執或叫罵（見偵查卷第48頁、99年6
    月23日審判筆錄第3頁、99年7月21日審判筆錄第10頁），顯
    見當時被告與甲○○間並無明顯之衝突發生，故由此客觀情
    節而言，被告雖持槍朝甲○○腿部方向射擊，然被告與甲○○原本係好友，雖曾有糾紛，然雙方亦無深仇大恨，並無任
    何足以引發被告殺意之嚴重衝突或動機存在，堪認被告主觀
    上應僅係出於傷害之犯意。再參諸前揭所述被告有足夠之機
    會朝甲○○身體重要部位射擊，然卻未為之，益明被告並非
    出於重傷害之故意持槍射擊。故本件亦無證據證明被告主觀
    上有何重傷害之故意。
  4.雖證人丁○○於本院審理中另證稱：被告開完槍之後，有拿
    槍對著我們，但沒有擊發，因第二槍卡彈，伊有聽到扣板機
    的聲音。他扣第一槍的時候，伊有聽到扣板機的聲音，後來
    看到他扣第二次，結果沒有擊發，再轉過來對伊扣板機，也
    沒有擊發。被告在扣第二次板機時，他的槍口是對著甲○○
    的心臟，反正就是要讓他死就對了等詞（見99 年6月23日審
    判筆錄第3、7頁）。然證人所述上開情節，於警詢、偵查中
    均未提及，且證人甲○○於警詢中亦未證述被告有再持槍朝
    其心臟射擊之情形。況證人丙○○於本院審理中亦證稱：甲○○倒在現場時，車上的人馬上把他帶走，在這過程中，伊
    沒有看到甲○○受到其他人攻擊，那時候，被告亦沒有再靠
    近他，甲○○倒地的時候，車上有人下車把他扶到車上，然
    後就送到醫院去。伊聽到槍響，發現甲○○倒地時，沒有看
    到有人拿著槍對著甲○○或對著丁○○等語（見99年7月21
    日審判筆錄第9至11頁）。綜上，因證人丁○○上開所述內
    容核與其先前於警訊、偵查所證及證人甲○○於警詢、證人
    丙○○於警詢、審理中所述情節均不一致，故證人丁○○上
    開所言，實難以採信，故本件未能認定被告對甲○○大腿射
    擊1槍後，仍有朝其心臟射擊第2槍枝事實。
  (四)綜上所述，依檢察官所提之證據及現存之事證，僅得證明被
    告持槍射擊甲○○，致其受有普通傷害之事實，且衡酌甲○○受傷之程度、受傷之位置及輕重，暨被告下手之方式及事
    後逕自離去，並未繼續加害等情節，尚不足認定被告有殺害
    或重傷害之犯意。本案既無積極證據足以認定被告有殺人或
    重傷害之犯意，自應依罪疑唯輕原則，從有利被告之認定，
    認被告僅具普通傷害之犯意。
五、綜上所述，核被告此部分犯罪事實所為，僅係構成普通傷害
    罪，檢察官於起訴時認被告係犯刑法第271條第2項、第1項
    之殺人未遂罪，公訴人於本案辯論終結論告時，指稱被告2
    人所為可能涉及第278條第3項、第1項重傷未遂罪，均有未
    洽。然因傷害罪屬告訴乃論，而被告所為傷害犯行迄今未據
    甲○○告訴，故本件亦無法變更起訴法條認定被告有何傷害
    罪刑。是以，被告經檢察官起訴殺人未遂罪嫌部分，應屬犯
    罪嫌疑不足，應為無罪之諭知，以免冤抑。
據上論斷，應依刑事訴訟法第299條第1項前段、第301條第1項，
槍砲彈藥刀械管制條例第8條第4項、第12條第4項，刑法第11 條
前段、第55條、第42條第2項前段、第38條第1項第1款，判決如
主文。
本案經檢察官乙○○到庭執行職務。
中    華    民    國    99    年    8    月     4     日
                  刑事第二庭審判長法    官  王福康
                                  法    官  劉桂金
                                  法    官  鄭培麗
以上正本證明與原本無異。
如不服本判決應於收受送達後10日內向本院提出上訴書狀，並應
敘述具體理由；其未敘述上訴理由者，應於上訴期間屆滿後20日
內向本院補提理由書（均須按他造當事人之人數附繕本）「切勿
逕送上級法院」。
中    華    民    國    99    年    8    月     4     日
                                  書 記 官  湯惠芳
論罪科刑法條：
槍砲彈藥刀械管制條例第8條
未經許可，製造、販賣或運輸鋼筆槍、瓦斯槍、麻醉槍、獵槍、
空氣槍或第 4 條第 1 項第 1 款所定其他可發射金屬或子彈具
有殺傷力之各式槍砲者，處無期徒刑或 5 年以上有期徒刑，併
科新臺幣 1 千萬元以下罰金。
未經許可，轉讓、出租或出借前項所列槍枝者，處 5 年以上有
期徒刑，併科新臺幣 1 千萬元以下罰金。
意圖供自己或他人犯罪之用，而犯前二項之罪者，處無期徒刑或
 7 年以上有期徒刑，併科新臺幣 1 千萬元以下罰金。
未經許可，持有、寄藏或意圖販賣而陳列第 1 項所列槍枝者，
處 3 年以上10 年以下有期徒刑，併科新臺幣 700 萬元以下罰
金。
第 1 項至第 3 項之未遂犯罰之。
槍砲彈藥刀械管制條例第12條
未經許可，製造、販賣或運輸子彈者，處 1 年以上 7 年以下有
期徒刑，併科新台幣 500 萬元以下罰金。
未經許可，轉讓、出租或出借子彈者，處 6 月以上 5 年以下有
期徒刑，併科新台幣 300 萬元以下罰金。
意圖供自己或他人犯罪之用，而犯前二項之罪者，處 3 年以上
10 年以下有期徒刑，併科新台幣 700 萬元以下罰金。
未經許可，持有、寄藏或意圖販賣而陳列子彈者，處 5 年以下
有期徒刑，併科新台幣 300 萬元以下罰金。
第 1 項至第 3 項之未遂犯罰之。

司法院資訊處製作；財團法人民間司法改革基金會備份。
